臺灣彰化地方法院家事裁定
          110年度家繼訴字第53號
原      告  許陳阿瓦


            陳雪香  


            陳進勇  



            陳張秋梅


            陳發松  


            陳秀娟  

            陳素如  


            陳郁婷  


            陳瑞芳  


            陳崇柏  


            陳崇林  


            郭雲    


            陳成宏  


            陳成龍  


上列原告請求恢復繼承系統登記事件，本院裁定如下：
    主  文
原告等應於本裁定送達後十日內，具狀補正下列事項，如逾期未
補正，即駁回其訴：
一、本案之訴訟標的及其原因事實。
二、補繳裁判費新臺幣伍萬伍仟玖佰肆拾伍元。
三、被告最新年籍資料及住所或居所，如被告發生繼承事由，應
    提出其繼承系統表、全體繼承人最新戶籍謄本，並具狀追加
    全體繼承人為被告，且依其人數提出起訴狀繕本。
    理  由
一、按家事訴訟事件，除本法別有規定者外，準用民事訴訟法之
    規定，家事事件法第51條定有明文。次按當事人書狀，除別
    有規定外，應記載下列各款事項：㈠當事人姓名及住所或居
    所；當事人為法人、其他團體或機關者，其名稱及公務所、
    事務所或營業所，㈡有法定代理人、訴訟代理人者，其姓名
    、住所或居所，及法定代理人與當事人之關係；起訴，應以
    訴狀表明下列各款事項，提出於法院為之：㈠當事人及法定
    代理人，㈡訴訟標的及其原因事實；原告之訴，有下列各款
    情形之一，法院應以裁定駁回之，但其情形可以補正者，審
    判長應定期間先命補正：㈠訴訟事件不屬普通法院之審判權
    ，不能依法移送，㈢原告或被告無當事人能力，㈣原告或被告
    無訴訟能力，未由法定代理人合法代理。㈥起訴不合程式或
    不備其他要件者；書狀不合程式或有其他欠缺者，審判長應
    定期間命其補正，民事訴訟法第116條第1項第1、2款、第24
    4條第1項第1、2款、第249條第1項第1、3、4、6款、第121
    條第1項亦有明定。另訴訟標的為起訴應表明之事項，所謂
    訴訟標的係指原告為確定私權所主張或否認之法律關係欲法
    院對之加以裁判者而言（最高法院80年度臺上字第344號民
    事裁判意旨參照）。
二、經查：
  ㈠原告許陳阿瓦等起訴主張被繼承人陳馬車有3子，分別為長子
    陳木、次子即「相對人陳屯」及三子陳豬，而4人先後於明
    治年間離世，其中相對人陳屯先於明治34年年初死亡，被繼
    承人陳馬車於明治35年年初過世，陳木則於明治35年5月15
    日死亡，陳豬嗣於明治43年5月14日過世，被繼承人陳馬車3
    子中僅陳豬育有子女，陳屯與陳木均未婚無子嗣即離世。然
    在民國36年7月1日土地登記時，當時代書未注意陳屯早已過
    世，竟將陳家繼承權利架空至今，致使陳氏祖產土地無法回
    歸陳家，爰依民法第758條第1項、第759條、繼承登記法令
    補充規定第91條、第92條、第100條規定，請求「一、相對
    人陳屯持有聲請人等座落彰化縣○○市○○段地號916、916-1、
    916-2、916-3、917、917-1、918、919、919-1、920，土地
    登記應繼分為2/16比例，相對人陳屯之應繼分部分，為無效
    繼承，應改為被繼承人陳馬車子嗣繼承；二、請求法院依上
    開繼承登記應恢復予陳馬車繼承人」。
  ㈡查本件原告等引用民法第758條第1項、第759條、繼承登記法
    令補充規定第91條、第92條、第100條為起訴之法律依據。
    然民法第758條第1項、第759條乃係規定不動產物權之得喪
    變更，非經登記不生效力；而因繼承等因素，在登記前已取
    得不動產物權者，非經登記不得處分該不動產，均非得向他
    造主張權利之請求權規定。至繼承登記法令補充規定第91條
    、第92條及第100條則屬登記機關於辦理登記時應如何審核
    之行政規定，顯非規範實體法律關係之條文，更無從據以為
    本件實體關係之認定。本件原告等所援引之民法條文非請求
    權相關規定，而其所主張之繼承登記法令補充規定則屬行政
    法規，足見其提起本件訴訟究係欲主張民事權利，抑或認定
    登記機關登記錯誤，意思不明，而此涉及本件應屬民事（或
    家事）訴訟或行政訴訟之定性問題，有命其補正說明訴訟標
    的之法律關係，以釐清普通法院有無審判權之必要，如不補
    正，依前開規定，即應駁回其訴。
  ㈢又原告等提其本件，未具繳納裁判費，前經本院依其請求內
    容，認定訴訟標的價額為新臺幣（下同）5,544,125元（參
    見本院卷第299頁），於110年10月15日函請補納裁判費55,9
    45元並為合法送達，有本院彰院毓家試110司家調字第510號
    公函及送達證書在卷（參見同上卷第303-333頁），而原告
    等迄今仍未補繳，有本院多元化繳費狀況查詢清單在卷（參
    見同上卷第335頁），是依上開說明，自有限期命為補納，
    以完備訴訟程序之必要，如不補正，亦應駁回其訴。原告等
    雖於110年10月27日（以本院收文為準）以民事聲請（請求
    變更為非訟事件）狀（參見同上卷第337-345頁），請求將
    本件改認為非訟事件，而徵收裁判費3,000元。然本件依原
    告等聲明內容，顯屬訴訟事件，自非可憑己意任意變更，原
    告等請求變更本件為非訟事件，洵屬無據。
  ㈣再原告等以陳屯為被告，雖提出土地登記第一類謄本、舊地
    籍登記資料、族譜、舊戶籍資料、戶籍謄本、繼承系統表、
    戶口名簿清冊漏列更正切結書、委託書、遺產稅逾核課期間
    證明書為據，但其中除原告等自行繕具之繼承系統表，以及
    土地登記第一類謄本、舊地籍資料曾有「陳屯」之記載外，
    其餘資料均無隻字提及「陳屯」，而依前開繼承系統表等文
    件，亦無法認定陳屯確如原告等所述為渠等先祖陳馬車之子
    。又經本院發文調取「陳屯」之戶政資料，彰化○○○○○○○○於
    110年9月27日以彰戶三字第1100008578號函復以：「查無陳
    馬車之次男陳屯戶籍資料」。足見前揭土地之共有人陳屯是
    否確如原告等所述為被繼承人陳馬車之子且無子嗣，顯屬可
    疑。更遑論依原告等所述，陳屯為日治時期之人，依常情現
    應已謝世，自無當事人能力。從而，本件自有命原告等查報
    被告之最新年籍資料及住所或居所，且如被告已發生繼承事
    由，應提出其繼承系統表、全體繼承人最新戶籍謄本，並具
    狀追加全體繼承人為被告，且依其人數提出起訴狀繕本之必
    要，始符法令。原告等就此，如不補正，同應駁回其訴。
中　　華　　民　　國　　111 　年　　1 　　月　　27　　日
                  家事法庭　  法　官　梁晉嘉
以上正本係照原本作成。
除訴訟標的價額部分得抗告外，其餘部分不得抗告。
如對本裁定訴訟標的價額部分抗告，須於裁定送達後10日內向本
院提出抗告狀，並繳納抗告費新臺幣1千元。
中　　華　　民　　國　　111 　年　　1 　　月　　27　　日
                              書記官  許喻涵